臺灣橋頭地方法院刑事裁定　
111年度聲字第974號
聲明異議人  郭宥銓
即受刑人            

上列聲明異議人即受刑人因公共危險案件，不服臺灣橋頭地方檢
察署檢察官之執行指揮處分（111年度執字第3256號），聲明異
議，本院裁定如下：
    主  文
聲明異議駁回。
    理  由
一、聲明異議意旨略以：聲明異議人即受刑人郭宥銓（下稱受刑
    人）因犯不能安全駕駛動力交通工具罪，經臺灣橋頭地方檢
    察署（下稱橋頭地檢署）檢察官以111年度執字第3256號執
    行命令（兼傳票，下稱前揭執行命令）指揮入監執行，然受
    刑人本次酒駕並未造成他人傷亡，且受刑人需單親扶養女兒
    郭○○(民國00年00月生)、照顧年邁父母，尤其父親體弱多病
    、長期復健，亟需受刑人隨侍陪同，受刑人擔任外送員，有
    固定工作，全家均有賴受刑人之收入維生及按月繳納房租；
    受刑人深感懊悔，有至醫院酒癮門診，但醫師表示受刑人無
    酒癮而無須戒癮，受刑人經此教訓，日後絕不再犯，並有戒
    酒決心，足認易科罰金或易服社會勞動即可收矯正之效及維
    持法秩序，前揭執行命令不准易科罰金及易服社會勞動，須
    入監執行，應有未當，爰依法聲明異議，請准撤銷前揭執行
    命令並准予易科罰金或易服社會勞動等語。
二、受刑人以檢察官執行之指揮為不當者，得向諭知該裁判之法
    院聲明異議，刑事訴訟法第484條定有明文，此所謂「檢察
    官執行之指揮不當」，係指檢察官有積極執行指揮之違法及
    其執行方法有不當等情形而言，至是否屬檢察官執行之指揮
    而得為聲明異議之標的，應從檢察官所為之實質內容觀察。
    又同法第469條第1項應傳喚受刑人到案執行之規定，固屬刑
    罰執行前之先行程序。惟檢察官就得易科罰金或得易服社會
    勞動之有期徒刑或拘役執行之案件，若於傳喚受刑人之傳票
    上註明該受刑人不得易科罰金或不得易服社會勞動之旨，應
    認檢察官實質上已為否定該受刑人得受易刑處分利益之指揮
    命令，該部分記載自得為聲明異議之標的，不受檢察官尚未
    製作執行指揮書之影響，合先敘明。
三、犯最重本刑為5年以下有期徒刑以下之刑之罪，而受6月以下
    有期徒刑或拘役之宣告者，依刑法第41條第1項規定，固得
    易科罰金。但易科罰金，難收矯正之效或難以維持法秩序者
    ，不在此限。又依前項規定得易科罰金而未聲請易科罰金者
    ，以及受6月以下有期徒刑或拘役之宣告，而不符前項易科
    罰金之規定者，依同條第2、3項規定，固均得易服社會勞動
    ，然因身心健康關係執行顯有困難者，或易服社會勞動，難
    收矯正之效或難以維持法秩序者，不適用之，同條第4項亦
    有明定。上開易刑處分之否准，係法律賦予檢察官指揮執行
    時之裁量權限，執行檢察官自得考量受刑人之實際情況，是
    否有難收矯正之效或難以維持法秩序，以作為其裁量是否准
    予易科罰金或易服社會勞動之憑據，非謂一經判決宣告易科
    罰金之折算標準，執行檢察官即應為易科罰金或易服社會勞
    動之易刑處分。再所謂「難收矯正之效」及「難以維持法秩
    序」，乃立法者賦與執行檢察官得依具體個案，考量犯罪特
    性、情節及受刑人個人特殊事由，審酌應否准予易刑處分之
    裁量權，檢察官就此項裁量權之行使，僅於發生裁量瑕疵之
    情況，法院始有介入審查之必要，倘檢察官之執行指揮，其
    程序上已給予受刑人就其個人特殊事由陳述意見之機會（包
    括在檢察官未傳喚受刑人，或已傳喚受刑人但受刑人尚未到
    案前，受刑人先行提出易科罰金聲請等情形），實體上並已
    就包含受刑人所陳述關於其個人特殊事由在內之刑法第41條
    第1項但書或第4項所指情形予以衡酌考量，則難認其裁量權
    之行使有何違法或不當可言。易言之，執行檢察官就受刑人
    是否確因易科罰金或易服社會勞動，而有難收矯正之效，或
    難以維持法秩序之情事，有裁量判斷之權限，法院僅得審查
    檢察官裁量時其判斷之程序有無違背法令、事實認定有無錯
    誤、其審認之事實與刑法第41條第1項但書、第4項之裁量要
    件有無合理關連、有無逾越或超過法律規定之範圍等問題，
    原則上不宜自行代替檢察官判斷受刑人有無上開情事。倘執
    行檢察官經綜合評價、衡酌後，仍認受刑人有上開不適宜為
    易刑處分之情形，而為否准受刑人易科罰金或易服社會勞動
    之執行命令，則屬執行檢察官裁量權之合法行使範圍，自不
    得任意指為違法或不當。經查：
  ㈠受刑人因犯不能安全駕駛動力交通工具罪，由本院以111年度
    交簡字第1187號判決處有期徒刑5月，併科罰金新臺幣（下
    同）1萬元，有期徒刑如易科罰金，罰金如易服勞役，均以1
    千元折算1日確定在案（下稱本案），經移送橋頭地檢署執
    行後，檢察官審查不准易科罰金及易服社會勞動，於111年8
    月8日核發前揭執行命令，傳喚其應於同年月24日13時30分
    至該署報到，並註明：「歷年4犯及3年內2犯酒駕，經本署
    審核為【入監執行案件】（不准易科罰金及易服社會勞動）
    」、「台端如對審核結果不服，請於應到日期前檢具相關資
    料，向本署承辦股陳述意見。」，被告於同年月10日收受前
    揭執行命令後，乃於同年月17日具狀向橋頭地檢署陳述意見
    ，請求准予易科罰金或易服社會勞動，經檢察官審核後仍予
    否准等情，業經本院調卷核閱無訛，且有橋頭地檢署執行傳
    票、送達證書、刑事陳述意見狀、111年8月23日橋檢和嶺11
    1執聲他828字第1119035609號函在卷可稽，足見檢察官於作
    成指揮決定前，雖未通知受刑人執行指揮之方法及內容並聽
    取受刑人關於如何執行之意見，然傳喚日期與受刑人應到案
    日期相距約2週，受刑人於接獲執行傳票後，已於應到案日
    期前具狀陳述意見及提出證據，實質上已充分給予受刑人陳
    述意見途徑暨表示其個人特殊事由之機會，檢察官否准受刑
    人易科罰金及易服社會勞動所踐行之程序，並無明顯瑕疵，
    堪認適法。
  ㈡受刑人前於98年間因公共危險案件，經臺灣屏東地方法院以9
    9年度交簡字第106號判決判處罰金8萬元確定，於100年1月3
    1日易服社會勞動履行完成；復於102間因公共危險案件，經
    臺灣高雄地方法院以102年度交簡字第5163號判決判處有期
    徒刑5月，併科罰金2萬元確定，於103年3月5日易科罰金執
    行完畢；再於109年間因公共危險案件，經臺灣高雄地方法
    院以109年度交簡字第3138號判決判處有期徒刑4月，併科罰
    金1萬元確定，於110年10月12日易科罰金執行完畢，之後不
    到半年即於111年4月7日再犯本案等情，有臺灣高等法院被
    告前案紀錄表在卷為憑，並經本院調卷核閱無訛。檢察官依
    橋頭地檢署審核酒駕案件是否准許易科罰金或易服社會勞動
    標準第1條前段規定，審諸受刑人歷年4犯且3年內（109年至
    111年）已2犯酒駕，本案吐氣所含酒精濃度逾每公升0.55毫
    克，如不入監執行，難收矯正之效（見橋頭地檢署111年度
    執字第3256號卷內所附易科罰金案件初核表），認受刑人有
    刑法第41條第1項但書及同條第4項後段所定情形，予以否准
    易科罰金及易服社會勞動之聲請，所為審酌事項核與卷證相
    符，裁量亦無欠缺合理關連、超越法律授權範圍等濫用瑕疵
    ，自不得遽謂指揮執行係違法或不當。至聲明異議意旨所指
    受刑人家庭因素、經濟狀況等節，與檢察官指揮執行有無違
    法或不當之判斷，要屬二事，尚難徒憑受刑人個人家庭因素
    、經濟狀況，即謂應予准許易科罰金及易服社會勞動。從而
    ，本件聲明異議為無理由，應予駁回。
四、依刑事訴訟法第486條，裁定如主文。
中　　華　　民　　國　　111 　年　　10　　月　　14　　日
　　              刑事第四庭    法　官  馮君傑
以上正本證明與原本無異。
如不服本裁定，應於收受送達後5 日內向本院提出抗告狀。
中　　華　　民　　國　　111 　年　　10　　月　　14　　日
　　　　　　　　　　　　　　　　書記官　陳又甄